臺灣臺北地方法院刑事判決　　　　　　　　　　　　　九十三年度自字第一六六號
　　自　訴　人　甲○○
　　代　理　人　林梅玉　律師
　　　　　　　　張敏雄　律師
　　被　　　告　乙○○
右列被告因詐欺案件，經自訴人提起自訴，本院判決如左：
    主      文
乙○○無罪。
    理      由
一、自訴意旨略以：自訴人甲○○與被告乙○○素不相識，被告明知自訴人並未向其
    借款新臺幣（下同）一百五十三萬五千元，竟意圖為自己不法之所有，於民國九
    十二年十月一日持匯款總金額一百五十三萬五千元之臺北國際商業銀行匯款回條
    聯三紙，以自訴人為被告，向鈞院民事庭提起九十二年度訴字第四八六三號清償
    借款民事訴訟，然於訴訟期間內，自訴人均未接獲法院相關訴訟文書及開庭通知
    （事後經閱卷始知法院係以寄存派出所之方式送達，惟派出所之通知單均不翼而
    飛，致自訴人全然不知情），未能出庭主張權利，而遭被告向法院聲請一造辯論
    判決確定，全案迄被告持該民事確定判決向鈞院民事執行處聲請對自訴人所有臺
    北市市○○道○段一二六號二樓之一房屋（整編前門牌號碼為臺北市○○○路○
    段一八一巷四九弄十六號二樓之一）暨其坐落基地查封拍賣，自訴人返家看見房
    屋遭法院貼上封條，經閱覽相關卷宗後始知上情；至於被告匯入款項之中國信託
    商業銀行敦南分行000000000000號帳戶雖為自訴人之帳戶，惟自訴
    人早已多年未使用該帳戶，事發後亦遍尋不著該帳戶存摺及金融卡，故自訴人實
    不知被告從何得知該帳戶資料，又為何匯款至該帳戶。查被告明知自訴人未向其
    借款，竟向法院虛構自訴人向其借款等不實情節，欺罔法院，致法院陷於錯誤而
    為不正確之裁判，被告並持該民事確定判決對自訴人之財產聲請強制執行，使自
    訴人因而受有財產上之損害，自屬所謂「訴訟詐欺」，因認被告所為涉犯刑法第
    三百三十九條第二項之詐欺得利罪嫌云云。
二、按犯罪事實應依證據認定之，無證據不得認定犯罪事實，刑事訴訟法第一百五十
    四條第二項定有明文；又不能證明被告犯罪者，應諭知無罪之判決，此一規定，
    於自訴程序並有準用，同法第三百零一條第一項、第三百四十三條亦有明定。次
    按檢察官就被告犯罪事實，應負舉證責任，並指出證明之方法，刑事訴訟法第一
    百六十一條第一項定有明文，亦即檢察官就被告之犯罪事實應負實質之舉證責任
    ，以貫徹無罪推定原則，該檢察官應負實質舉證責任之規定係編列在本法第一編
    總則第十二章「證據」中，故於自訴程序之自訴人亦同有適用（最高法院九十一
    年度第四次刑事庭會議決議第十一項參照）。又認定犯罪事實所憑之證據，雖不
    以直接證據為限，間接證據亦包括在內；然而無論直接或間接證據，其為訴訟上
    之證明，須於通常一般之人均不致有所懷疑，而得確信其為真實之程度者，始得
    據為有罪之認定，倘其證明尚未達到此一程度，而有合理之懷疑存在時，即應為
    有利於被告之認定，更不必有何有利之證據，最高法院三十年上字第八一六號、
    七十六年台上字第四九八六號判例意旨可供參照。
三、訊據被告堅決否認自訴人所指詐欺得利犯行，辯稱：伊與自訴人之前夫殳志豪為
    朋友關係，殳志豪並曾向伊借款多次，本件係殳志豪於九十一年一月份至三月份
    向伊借款，並告稱錢是其妻即自訴人所借，當時言明清償期為同年五月份，故伊
    於九十一年一月至三月間，即依殳志豪提供之帳戶資料，依指示分三次匯款至自
    訴人之中國信託商業銀行敦南分行帳戶，共計匯款一百五十三萬五千元，俟清償
    期屆至，伊找殳志豪請求還款，殳志豪稱過一段時間會處理，嗣因殳志豪死亡，
    且伊查知殳志豪事後已與自訴人離婚，始於九十二年十月間持該三紙匯款回條聯
    ，向借款人即自訴人提起清償借款之民事訴訟，俟判決確定後，再對於自訴人之
    不動產聲請強制執行，乃權利之合法行使，並無詐欺可言；另殳志豪曾向伊借三
    百多萬元，並答應將永和市○○街之房地設定抵押予伊，但殳志豪對於房屋並無
    所有權，伊後來有就土地部分聲請拍賣，但法院認為殳志豪已經過世，應該就繼
    承人聲請，故此部分之求償並無結果等語。
四、經查：
  (一)自訴人指稱被告於九十二年十月一日持匯款總額一百五十三萬五千元之臺北國際
    商業銀行匯款回條聯三紙（按於九十一年一月二十四日匯款八十六萬元、同年三
    月四日匯款六十一萬五千元、同年三月八日匯款六萬元），對自訴人提起清償借
    款訴訟，請求自訴人給付一百五十三萬五千元之本金及法定遲延利息，嗣經本院
    民事庭以九十二年度訴字第四八六三號判決被告勝訴確定，被告並於九十三年六
    月三日聲請本院民事執行處查封自訴人所有之臺北市市○○道○段一二六號二樓
    之一房屋（整編前門牌號碼為臺北市○○○路○段一八一巷四九弄十六號二樓之
    一）及其坐落基地等事實，業據自訴人提出臺北國際商業銀行匯款回條聯三紙、
    民事訴訟起訴狀、本院九十二年度訴字第四八六三號民事判決及確定證明書、本
    院查封筆錄等件為憑，並經本院調取本院前開清償借款民事卷宗核閱屬實，復為
    被告所是認，固堪認自訴人此部分指訴屬實。惟依自訴人所提之三紙臺北國際商
    業銀行匯款回條聯以觀，被告係分別於九十一年一月二十四日、同年三月四日、
    同年三月八日各匯款八十六萬元、六十一萬五千元及六萬元至自訴人在中國信託
    商業銀行敦南分行所開立之000000000000帳號帳戶內，此情除據被
    告供明在卷外，並經本院函詢該行屬實，有該行九十三年七月二日中信銀敦南字
    第九三○一六三二○○四四號、同年七月二十二日中信銀敦南字第九三○一六三
    二○一一九號函各一紙，暨所檢附之甲○○開戶資料及帳戶歷史往來資料在卷可
    稽；即令自訴人亦自承該帳戶為其所開立，其對於本院所調取之前揭帳戶交易資
    料，復不否認其真正（見本院卷第三五至三六頁、第九五頁反面）。本件被告依
    據該真正之匯款回條聯，對於該帳戶之所有人即自訴人起訴請求清償借款，經法
    院判決確定，嗣並對於自訴人之財產聲請強制執行，主觀上自無任何不法所有之
    意圖，遑論有何詐術之施用，自訴意旨指稱被告虛構不實之情節欺罔法院，使法
    院陷於錯誤而為不正確之裁判，構成「訴訟詐欺」云云，已有未合。自訴人雖陳
    稱伊當初為從事直銷事業始開立前揭帳戶，惟僅使用一小段時間即未再使用，對
    於該帳戶嗣後之資金進出情形均不清楚，亦不知究係何人使用該帳戶等語，惟查
    自訴人既自承親自開立上開帳戶，並自行保管該存摺與印鑑（見本院九十三年八
    月五日準備程序筆錄），對於該帳戶之使用狀況理應知之甚稔，然其竟陳稱不知
    該帳戶交易往來情形，或不知嗣後係何人使用該帳戶，不僅與常情有違，復未對
    此提出證據加以證明，亦難以採憑。
  (二)再者，被告辯稱殳志豪另曾向伊抵押借款三百多萬元，伊事後有就殳志豪所提供
    之永和市○○街土地聲請拍賣等情，業據其提出殳志豪簽發之本票三紙、抵押權
    事執行處通知、臺北縣中和地政事務所他項權利證明書為證（見本院卷第一○九
    頁以下），足見其辯稱先前與殳志豪有債權債務關係等情，並非虛妄；再參以迄
    本案審理過程中，自訴人已與被告達成和解，自訴人同意給付被告六十萬元，並
    撤回本件詐欺自訴；被告則同意拋棄其對於自訴人所得主張而經本院民事庭判決
    確定之債權，並同意撤回強制執行及啟封自訴人之房地，有自訴人九十三年九月
    十日提出之刑事撤回自訴狀及所附之和解書在卷可考，自訴人代理人並當庭陳稱
    被告應無詐欺之意思，不擬再追究本件等語（見本院九十三年九月二十三日準備
    程序筆錄、同年十月十四日審判筆錄），益徵被告並無自訴人所指之詐欺犯行。
五、綜右理由，本件依自訴人所提各項證據，均不足以證明被告確有自訴意旨所指之
    詐欺得利犯行，此外，復查無其他積極證據足資認定被告有自訴人前開所指犯行
    ，既不能證明被告犯罪，依法即應為無罪之諭知。
據上論斷，應依刑事訴訟法第三百四十三條、第三百零一條第一項，判決如主文。
中　　　華　　　民　　　國　　九十三　　年　　　十　　　月　　二十八　　日
                                      臺灣臺北地方法院刑事第十一庭
                                          審判長  法  官  劉方慈
                                                  法  官  陳正昇
                                                  法  官  林庚棟
右正本證明與原本無異。
如不服本判決，應於判決送達後十日內，向本院提出上訴狀。
                                                  書記官  殷玉芬
中　　　華　　　民　　　國　　九十三　　年　　　十　　　月　　二十九　　日
